臺灣板橋地方法院刑事判決　　　　　　　100年度易字第681號
公　訴　人　臺灣板橋地方法院檢察署檢察官
被　　　告　馮揚優
上列被告因傷害等案件，經檢察官提起公訴（100 年度偵字第21
54號），被告於準備程序進行中就被訴事實為有罪之陳述，經本
院改依簡式審判程序審理，並判決如下：
    主      文
馮揚優犯妨害公務執行罪，處有期徒刑肆月，如易科罰金，以新
臺幣壹仟元折算壹日。緩刑貳年，緩刑期間付保護管束，並應向
檢察官指定之政府機關、政府機構、行政法人、社區或其他符合
公益目的之機構或團體提供捌拾小時之義務勞務。
    事      實
一、馮揚優於民國100 年1 月2 日下午5 時許，騎乘車牌號碼LB
    A-695 號重型機車，行經新北市○○區○○街，見警員陳亦
    新（原名陳熊成）會同全洋科技有限公司司機林明正駕駛車
    牌號碼211-QN號拖吊車，及技工張家興駕駛車牌號碼217-QN
    號拖吊車，執行道路交通管理處罰條例所規定違規停車之移
    置作業。詎馮揚優前因違規停車，經交通勤務警察拖吊其車
    輛，而心生不滿，乃尾隨林明正所駕駛之車牌號碼211-QN號
    拖吊車，至新北市○○區○○路294 巷20號前。嗣於同日下
    午5 時10分許，其見警員陳亦新在該處依法執行違規車輛移
    置作業，竟基於妨害公務之犯意，以腳重踹上開拖吊車左側
    車門，使該車門因而凹陷（毀損部分，業經臺灣板橋地方法
    院檢察署檢察官為不起訴處分確定）。又其見林明正下車，
    準備會同警員陳亦新執行違規車輛移置作業時，馮揚優竟以
    右腳踹踢林明正腹部2 下，復於陳亦新上前攔阻不及注意時
    ，揮舞雙拳往林明正頭部毆擊，雖林明正及時閃避未遭擊中
    ，其頸部仍為馮揚優所抓傷，致林明正受有頸部前下方挫傷
    （5x3 公分）、右側挫傷（6x1 公分）等傷害（傷害部分，
    業據林明正於本院準備程序撤回告訴，詳下述），以此強暴
    之方式，妨害員警依法執行車輛拖吊之職務。嗣經警員陳亦
    新阻止未果，通報新北市政府警察局中和第二分局積穗派出
    所員警支援，並將馮揚優逮捕，始查悉上情。
二、案經林明正訴由新北市政府警察局中和第二分局移請臺灣板
    橋地方法院檢察署檢察官偵查起訴。
    理      由
一、本案被告馮揚優所犯為死刑、無期徒刑、最輕本刑為3 年以
    上有期徒刑以外之罪，亦非高等法院管轄第一審案件。其於
    準備程序進行中，就被訴事實為有罪之陳述，經告知簡式審
    判程序之旨，並聽取其與檢察官之意見後，本院認無不得或
    不宜改依簡式審判程序進行之情事，依刑事訴訟法第273 條
    之1 第1 項、第284 條之1 規定，裁定本案改依簡式審判程
    序審理，合先敘明。
二、上揭犯罪事實，業據被告於本院審理時坦承不諱，核與證人
    即告訴人林明正於警詢及偵訊時、證人張家興於警詢時及證
    人陳亦新於偵訊時證述之情節相符，並有警員陳亦新之職務
    報告、誠泰醫院診斷證明書各1 紙、現場錄影翻拍相片4 張
    及現場相片10張在卷可憑。足徵被告上開任意性之自白與事
    實相符，應堪採信。本案事證已臻明確，被告犯行堪以認定
    ，應依法論科。
三、按刑法第135 條第1 項之罪，以對於公務員依法執行職務時
    施強暴脅迫為要件。此之所謂施強暴，不以對於公務員之身
    體直接實施暴力為限，凡以公務員為目標，而對物或對他人
    施暴力，其結果影響及於公務員之執行職務者，亦屬之（最
    高法院84年度臺非字第333 號判決要旨參照）。再查，交通
    勤務警察執行違規車輛之拖吊，民間拖吊業者則受在場交通
    勤務警察之指揮監督，從事助手或輔助人之工作，上開執行
    拖吊之行政任務基本上仍是由國家親自以自己名義執行，亦
    即國家本身並未放棄自身執行之責任，其國家任務之屬性不
    變，只是執行階段選擇借重私人力量之方式完成任務；故民
    間拖吊業者所扮演之角色只是受行政指揮監督，此即行政法
    學上之所謂行政助手，上開民間拖吊業者可謂為行政機關手
    足之延伸（臺灣高等法院91年度上易字第3049號判決參照）
    。經查，告訴人受僱於全洋科技有限公司，該公司經新北市
    政府警察局租用拖吊車，告訴人於本案案發當時，並受警員
    陳亦新指揮監督，駕駛車牌號碼211-QN號拖吊車，協助警員
    陳亦新依法執行違規車輛拖吊業務等情，已經證人林明正、
    張家興及陳亦新陳明在卷。是被告確係於警員陳亦新依法執
    行職務時，實施上開強暴之行為甚明。又被告雖非直接對在
    場警員陳亦新實施強暴脅迫，惟被告先以腳重踹拖吊車之左
    側車門，致該車門因而凹陷，復以拳腳攻擊協助警員陳亦新
    執行違規車輛拖吊業務之告訴人，雖非直接對員警施暴，然
    上開舉止已迫使員警為制止被告而須中止其依法執行之職務
    ，影響及於公務員之執行職務。是核被告所為，係犯刑法第
    135 條第1 項之妨害公務罪。爰審酌被告僅前因車輛違規遭
    拖吊而心生不滿，竟為上開犯行，公然挑戰公權力，無視國
    家法治，對公務員及行政助手之人身安全及值勤威信造成相
    當危害，犯罪後所生危害非輕，本應嚴懲；惟念其犯後終能
    坦承犯行，態度良好，且已取得告訴人之諒解，兼衡其素行
    、犯罪之目的、手段、智識程度等一切情狀，量處如主文所
    示之刑，並諭知易科罰金之折算標準。末查，被告前未曾因
    故意犯罪受有期徒刑以上刑之宣告，有臺灣高等法院被告前
    案紀錄表在卷可稽。其因一時失慮致罹刑章，且犯後已坦承
    犯行，深表悔意，經此審判程序，應知惕勵，信無再犯之虞
    ，因認所宣告之刑以暫不執行為當，爰併予宣告緩刑，用啟
    自新，並依刑法第74條第2 項第5 款規定，命其向檢察官指
    定之政府機關、政府機構、行政法人、社區或其他符合公益
    目的之機構或團體，提供80小時之義務勞務，及依刑法第93
    條第1 項第2 款之規定，諭知緩刑期間付保護管束，以啟自
    新。
四、不另為公訴不受理部分：
（一）公訴意旨另以：被告於上開時、地，基於傷害他人身體之
      犯意，以拳腳毆踢告訴人林明正，致告訴人林明正受有頸
      部前下方挫傷（5x3 公分）、右側挫傷（6x1 公分）等傷
      害。因認被告此部分所為，係涉犯刑法第277 條第1 項之
      傷害罪嫌。
（二）按告訴乃論之罪，告訴人於第一審辯論終結前得撤回其告
      訴；又告訴乃論之罪，其告訴經撤回者，應諭知不受理之
      判決，刑事訴訟法第238 條第1 項、第303 條第3 款分別
      定有明文。
（三）本案被告因傷害等案件，經檢察官提起公訴，認被告另涉
      犯刑法第277 條第1 項之傷害罪嫌，該罪依同法第287 條
      前段之規定，須告訴乃論。茲因告訴人於本院準備程序時
      已聲明撤回告訴，有本院準備程序筆錄及撤回告訴狀各1
      份在卷可憑。揆諸前開說明，被告此部分犯行本應諭知不
      受理之判決。惟檢察官認被告此部分犯行，與前揭經論罪
      科刑之妨害公務部分，有想像競合之裁判上一罪關係，爰
      不另為公訴不受理之諭知。
據上論斷，應依刑事訴訟法第273 條之1 第1 項、第299 條第1
項前段，刑法第135 條第1 項、第41條第1 項前段、第74條第1
項第1 款、第2 項第5 款、第93條第1 項第2 款，刑法施行法第
1 條之1 第1 項、第2 項前段，判決如主文。
本案經檢察官黃嘉妮到庭執行職務。
中    華    民    國   100    年    7     月     8    日
                  刑事第十八庭  法  官   謝梨敏
上列正本證明與原本無異。
如不服本判決，應於判決送達後10日內敘明上訴理由，向本院提
出上訴狀 (應附繕本) ，上訴於臺灣高等法院。其未敘述上訴理
由者，應於上訴期間屆滿後20日內向本院補提理由書「切勿逕送
上級法院」。
                                書記官   林怡君
中    華    民    國   100    年    7     月     8    日
附錄本案論罪科刑法條全文：
中華民國刑法第135 條
對於公務員依法執行職務時，施強暴脅迫者，處3 年以下有期徒
刑、拘役或3 百元以下罰金。
意圖使公務員執行一定之職務或妨害其依法執行一定之職務或使
公務員辭職，而施強暴脅迫者，亦同。
犯前二項之罪，因而致公務員於死者，處無期徒刑或7 年以上有
期徒刑；致重傷者，處3 年以上、10年以下有期徒刑。